【裁判字號】    89,重訴,2286
【裁判日期】    901211
【裁判案由】    損害賠償
【裁判全文】
臺灣臺北地方法院民事判決  八十九年度重訴字第二二八六號
    原      告    甲○○
    被      告    乙○○○
右當事人間請求損害賠償事件，本院判決如左：
    主      文
原告之訴及其假執行之聲請均駁回。
訴訟費用由原告負擔。
    事實及理由
一、原告主張：被告係股市提供丙種墊款之金主，原告因買賣股票而與之有墊款交易
    往來，並提供原告名下大同公司股票七百張（下稱系爭股票）質押予被告為擔保
    ，依民法第八百八十四條及第八百八十八條之規定，被告應以善良管理人之注意
    義務保管，無權擅自將之出售，然被告竟於民國八十七年八月份將前開質押之系
    爭股票違約出售，得款新台幣（下同）一千四百餘萬元悉由被告收取，核被告所
    為已違反民法第九百零三條之規定，就此違約行為，原告自得請求被告返還出售
    質物所得價款及賠償其他損害，爰於一千零五十萬元之範圍內先行起訴，並保留
    擴張請求金額之權利等語。並聲明：被告應給付原告一千零五十萬元及自起訴狀
    繕本送達之翌日起至清償日止按年息百分之五計算之利息。原告願供擔保請准宣
    告假執行。
二、被告則以：原告所稱之七百張大同公司股票，在鈞院八十八年度北簡字第六七一
    三號、八十九年度簡上字第六九七號判決中已詳加審酌，原告復以同一理由起訴
    ，目的無非為阻止被告依該判決請求假執行。至系爭股票之出售日期為八十七年
    八月二十八日，係由原告親自下單賣出，此已據證人即出售股票之營業員鍾保定
    於鈞院八十八年度北簡字第六七一三號給付票款事件八十八年八月十六日審理時
    證述明確，原告主張被告係被告違約賣出，尚不足採。又系爭股票係由原告以每
    股二十．六元賣出，總金額為一千四百三十五萬六千二百零二元，此部分被告亦
    將之扣除，故原告原積欠被告四千三百五十一萬六千五百九十八元，扣除前開大
    同公司股票之股款後，原告尚欠被告二千九百一十六萬零三百九十六元，嗣因保
    證金不足，原告於同年九月初還簽發面額一千萬元之支票一紙作為擔保，倘原告
    當時認為被告私自將股票賣出，兩造已產生爭議，原告焉有再簽發上開支票交付
    之理？況原告與被告之借款關係，一直持續至八十七年十月底，如於八月間已發
    生糾紛，當不至於繼續來往至八十七年十月底。況依證券之實際情形，丙種金主
    借款予股票操作人，該操作人須提供二至三成保證金，並以金主之名義或將所買
    受之股票質押於金主處，質押時並須填妥委託書，如股價下跌時股票操作人要立
    即補充保證金，否則金主有權將質押之股票出售。本件原告於八十七年八月間提
    供之保證金不足，果依市場之實務慣例及兩造之約定，被告亦有權將之出售，並
    無違約之可言等語置辯。
三、本件原告主張其所質押予被告作為擔保之系爭股票，被告違反善良管理人之注意
    義務擅自將之出售，得款一千四百餘萬元悉由被告收取等語，並提出金豪證券股
    份有限公司（下稱金豪公司）臨時對帳單、現券送存申請書等出售系爭股票之資
    料為證，然為被告所否認，並以前詞置辯。是本件之爭點為系爭股票究竟由何人
    下單賣出？被告有無違約？經查，證人即曾任金豪公司之營業員鍾保定於前開給
    付票款事件原審八十八年八月十六日審理時結證稱：當初是被告打電話來賣七百
    張大同股票，委託書一開始就已經簽名蓋章放在原告那裏，但是沒有填日期，事
    後賣出大同股票時券商才在委託書上填載日期等語，復於上訴審九十年六月十二
    日之準備程序結證稱：「：：：在甲○○出現保證金成數不足的情形時，甲○○
    有去找王榮茂說要繼續下單，當時我反對，我有告訴乙○○○叫她把股票結清，
    但是王榮茂說投資人已虧損很多，要再給她機會翻本，王榮茂去求乙○○○，乙
    ○○○說可以不要把全部股票都賣掉，但至少要賣一些，將積欠金額降低，講到
    後來甲○○被逼的沒辦法，就打電話給我賣股票：：：」等語，足認系爭股票係
    由原告自行賣出。另觀諸原告交付系爭面額一千萬元支票之票載發票日為八十七
    年十月三十一日，而大同股票七百張之出售日期則為八十七年八月二十八日，倘
    原告認為被告擅自將股票賣出而有爭執，原告焉有再簽發上開支票交付之理？況
    原告亦不爭執兩造之資金往來持續至八十七年十月底，則倘兩造於八十七年八月
    間即因系爭股票就帳目之計算有異議，當不至於繼續往來至八十七年十月底。衡
    諸上情，益證被告辯稱系爭股票係由原告親自賣出等語，尚屬可採。是原告主張
    系爭股票係由被告擅自出售一語，即難信屬實。
四、次查，系爭股票出售後之總價款為一千四百三十五萬六千二百零二元一節，為原
    告所不爭。又依據附於前開給付票款事件卷宗之帳冊記載，雙方之墊款交易自八
    十六年六月底至八十七年十月底共有一百七十筆，結算後原告共積欠被告一千六
    百二十四萬二千七百五十五元（已將系出股票之股款扣除），原告雖否認該帳冊
    之真實性，惟該帳冊之真正已據前開給付票款事件之承審法官調查詳實，且經本
    院調閱該卷宗查核無誤，是以，系爭股票之股款既經扣除後，原告仍積欠被告一
    千六百二十四萬二千七百五十五元，則原告請求被告返還出售系爭股票之股款，
    洵無依據。
五、綜上所述，系爭股票既由原告自行賣出，且經結算後，原告仍積欠被告一千餘萬
    元之借款，則原告自無從援引民法第九百零三條規定主張損害賠償請求權或請求
    返還出售之股款。從而，原告請求被告應給付一千零五十萬元及自起訴狀繕本送
    達之翌日起至清償日止，按年息百分之五計算之利息，為無理由，應予駁回。又
    原告之訴既經駁回，其假執行之聲請亦失所附麗，一併駁回之。
六、訴訟費用負擔之依據：民事訴訟法第七十八條。
中      華      民      國    九十      年     十二     月     十一     日
                                            民事第五庭法      官  林秀圓
右為正本係照原本作成
如對本判決上訴，須於判決送達後廿日內向本院提出上訴狀
中      華      民      國    九十      年     十二     月      十一    日
                                                      法院書記官  林蓮女


司法院資訊處製作；財團法人民間司法改革基金會備份。
